臺灣臺北地方法院民事判決　　　　　　100年度簡上字第153號
上　訴　人　高利夫
被上訴人　　吳婉如
訴訟代理人　吳榮彬
上列當事人間遷讓房屋事件，上訴人對於民國100年1月13日本院
臺北簡易庭99年度北簡更（一）字第27號第一審判決提起上訴，
經本院於民國100年6月22日言詞辯論終結，判決如下：
    主  文
上訴及追加之訴均駁回。
第二審及追加之訴訴訟費用由上訴人負擔。
    事實及理由
壹、程序部分：
    按於簡易訴訟事件第二審為訴之變更或追加，非經他造同意
    ，不得為之，但請求之基礎事實同一者，不在此限，此觀民
    事訴訟法第436條之1第3項、第446條第1項、第255條第1項
    第2款規定即明。所謂請求之基礎事實同一，係指變更或追
    加之訴與原訴之原因事實，有其社會事實上之共通性及關聯
    性，而就原請求所主張之事實及證據資料，於變更或追加之
    訴得加以利用，且無害於他造當事人程序權之保障，俾符訴
    訟經濟者稱之（最高法院91年度台抗字第648號判決參照）
    。經查，上訴人於原審時主張被上訴人自民國86年起即無權
    占有上訴人所有門牌號碼為臺北市○○○路612之3號之房屋
    （下稱系爭房屋），爰依民法第767條之規定，請求被上訴
    人應遷讓返還系爭房屋予上訴人，嗣上訴人在本院準備程序
    進行中，於100年5月10日當庭追加請求被上訴人應自86年4
    月1日起至遷讓返還系爭房屋止，每月給付上訴人新臺幣（
    以下同）1萬元之損害賠償，考諸上訴人追加所據之基礎事
    實同為被上訴人是否有無權占用系爭房屋之行為所生，此與
    其起訴時所據基礎事實既屬同一，則揆諸前揭規定意旨及說
    明，尚無不合，應予准許。
貳、實體部分：
一、上訴人起訴主張：
（一）上訴人自73年起即居住於門牌號碼為臺北市○○○路612
      之3號之未保存登記房屋，雖無建物及土地所有權狀，惟
      業經臺北市大安區戶政事務所認定屬合法房屋在案，並設
      籍門牌號碼為臺北市○○○路612之3號。詎被上訴人自86
      年間起即無權占有上訴人之系爭房屋，並將之拆除改為鐵
      皮屋租予他人使用，雖經上訴人多次溝通均無效。為此，
      爰依民法第767條規定，請求被上訴人應將系爭房屋全部
      遷讓返還上訴人，並自86年4月1日起至遷讓返還系爭房屋
      止，每月賠償上訴人1萬元之損害賠償。
（二）又系爭房屋係因在86年間遭被上訴人拆除改為鐵皮屋，且
      該鐵皮屋大門深鎖，上訴人因此不能進入居住，則自不得
      以送達該門牌地址之上訴人訴訟文件均遭退回為由，逕以
      認定上訴人不具系爭房屋之所有權。
（三）並聲明：（1）被上訴人應將門牌號碼臺北市○○○路612
      之3號房屋全部遷讓返還上訴人。（2）被上訴人應自86年
      4月1日起至遷讓返還房屋止，每月賠償上訴人1萬元。
二、被上訴人則抗辯：
（一）系爭房屋並不存在，係上訴人自行製作門牌貼於被上訴人
      所有之門牌號碼臺北市○○區○○街305號房屋之後門，
      再據此主張被上訴人拆除上訴人之系爭房屋，但上訴人之
      主張不實，因為上訴人所主張的地點根本沒有系爭房屋。
（二）並聲明：上訴人之訴駁回。
三、原審為上訴人全部敗訴之判決，上訴人不服，提起上訴，並
    聲明：（1）原判決廢棄，被上訴人應將門牌號碼臺北市○
    ○○路612之3號房屋全部遷讓返還上訴人。（2）被上訴人
    應自86年4月1日起至遷讓返還房屋止，每月賠償上訴人1萬
    元。被上訴人則聲明：上訴駁回。
四、得心證之理由：
（一）按當事人主張有利於己之事實者，就其事實有舉證之責任
      ，民事訴訟法第277條前項有所明文。又民事訴訟應先由
      主張權利者負舉證之責，若主張權利者先不能舉證，以證
      實自己主張之事實為真實，則相對人就其抗辯事實即令未
      舉證，亦應駁回主張權利者之請求（最高法院74年度台上
      字第913號裁判參照）。又按所有人對於無權占有或侵奪
      其所有物者，得請求返還之，民法第767條第1項前段固有
      明文，但請求返還所有物之訴，應以所請求返還之所有物
      之所有權仍存在為前提，如所請求返還之物已不存在，則
      該物事實上已無遭無權占有之事實，所有權人除依據他種
      請求權基礎而為其他之請求外，無從本於物上請求權，請
      求返還該所有物。
（二）查上訴人雖主張其為系爭房屋之所有權人，並以此請求被
      上訴人應將系爭房屋全部遷讓返還上訴人，然上訴人就系
      爭房屋現已不存在之事實並不爭執，並陳述被上訴人已經
      在系爭房屋遭拆除後之原地搭蓋新屋等語（見本院99年度
      簡上字第507號遷讓房屋事件99年9月6日準備程序筆錄）
      。據此，上訴人所主張之系爭房屋既已不存在，則上訴人
      所主張之系爭房屋事實上已無從為被上訴人所占有，則上
      訴人仍主張被上訴人應將系爭房屋全部遷讓返還上訴人，
      即屬於法未合。
（三）至於上訴人又主張被上訴人自86年間起將系爭房屋拆除改
      建為鐵皮屋租予他人使用，據此請求被上訴人應自86年4
      月1日起至遷讓返還系爭房屋止，每月賠償上訴人1萬元之
      損害賠償云云。然查，上訴人之上述主張，已為被上訴人
      所否認在卷，又上訴人之上述事實主張，固據其提出門牌
      號碼臺北市○○○路612之3號之戶籍謄本及臺北市稅捐稽
      徵處房屋稅籍證明書各1份為證，但上訴人所提出之上述
      證據，僅為上訴人設籍地址及稅捐稽徵機關用以課稅之證
      明，無從證明上訴人確為系爭房屋之所有權人及系爭房屋
      確真係遭被上訴人所拆除之事實；又本院審酌上訴人曾陳
      述「（法官問）為何你住在裡面房屋會被被告（即被上訴
      人）拆，你當時沒有表示意見？（答）我出去工作一個上
      午回來就被拆了，86年就拆了，把鑰匙換過，一個上午就
      把原房子拆了也蓋好現在的鐵皮屋」等語（見本院99年度
      北簡更一字第27號遷讓房屋事件99年12月30日言詞辯論筆
      錄），顯見依據上訴人之陳述，系爭房屋遭拆除當日，上
      訴人即已發覺知悉，而如果系爭房屋真係被上訴人所拆，
      何以同日上訴人回來發覺後竟未為任何之處置，既未報警
      ，亦未與被上訴人有所交涉，此顯與常情未符；因此，上
      訴人提起本件起訴，主張系爭房屋遭被上訴人所拆除事實
      ，既有舉證上之瑕疵，即屬未能證明；是上訴人主張系爭
      房屋遭被上訴人拆除，並據此請求被上訴人應負侵權行為
      損害賠償責任，亦屬於法無據。
五、故綜上所述，系爭房屋既已不存在，被上訴人無從占有系爭
    房屋，且上訴人主張系爭房屋遭被上訴人拆除之事實，並未
    可採，故上訴人在原審請求被上訴人應將系爭房屋遷讓返回
    予上訴人，在本審追加請求被上訴人應自86年4月1日起至遷
    讓返還系爭房屋止，每月賠償上訴人1萬元之損害賠償，均
    無理由，均應駁回。原審就上訴人在原審請求部分所為上訴
    人敗訴之判決，核無不合，上訴論旨指摘原判決此部分不當
    ，求予廢棄改判，為無理由。
六、本件事證已臻明確，兩造其餘攻擊防禦方法及所提證據，核
    與本件判決結果不生影響，爰不另一一論述，併予敘明。
七、據上論結，本件上訴及追加之訴為無理由，依民事訴訟法第
    436條之1第3項、第449條第1項、第78條，判決如主文。
中    華    民    國    100    年    7     月    6    日
                  民事第二庭  審判長法  官  張松鈞
                                    法  官  鍾素鳳
                                    法  官  陳杰正
以上正本係照原本作成。
本判決不得上訴。
中    華    民    國    100    年    7     月    6    日
                                    書記官  王怡屏